【裁判字號】    99,上訴,167
【裁判日期】    991109
【裁判案由】    誣告
【裁判全文】
臺灣高等法院花蓮分院刑事判決         99年度上訴字第167號
上  訴  人  臺灣花蓮地方法院檢察署檢察官
上  訴  人
即  被  告  乙○○
選任辯護人  林政雄律師
上  訴  人
即  被  告  丙○○
上列上訴人因誣告案件，不服臺灣花蓮地方法院中華民國99年6
月10日99年度訴字第26號第一審判決（起訴案號：臺灣花蓮地方
法院檢察署98年度偵字第4410號），提起上訴，本院判決如下：
    主  文
原判決撤銷。
乙○○、丙○○均無罪。
    理  由
一、公訴意旨略以：乙○○與丙○○意圖使戊○○受刑事處分，
    明知丙○○於民國96年2月9日13時許，係因酒醉撞到圍牆及
    跌倒而受傷，乙○○竟教唆丙○○於96年6月13日向本署提
    出刑事告訴狀，指稱其於96年2月9日13時50分許，在花蓮縣
    卓溪鄉○○村○○鄰村道橋上，為戊○○所駕駛自用小客車
    左前輪輾過，戊○○涉犯過失傷害罪。致生損害於戊○○及
    國家刑罰權之正確行使。案經被害人戊○○告訴，因認乙○○涉犯刑法第29條第1項、第169條第1項之教唆誣告罪嫌；
    丙○○涉犯刑法第169條第1項之誣告罪嫌。
二、公訴人認被告二人觸犯上開罪嫌，無非以上開犯罪事實業據
    被告丙○○於偵查中坦承不諱，並據告訴人戊○○指述綦詳
    ，及證人田美月、高昌妹於警詢中證述屬實。證人丁○○於
    上開告訴案件審理中亦證稱：偵查中證詞係被告乙○○教他
    如此說，將來有錢可以拿等語。復有前案刑事告訴狀影本、
    臺灣花蓮地方法院檢察署檢察官96年度偵字第4317號聲請簡
    易判決處刑書影本、台灣花蓮地方法院判決戊○○過失傷害
    無罪之刑事判決書影本在卷可證，為其論據。
三、訊據被告丙○○雖於原審及本院審理時自白誣告之犯行。惟
    被告乙○○則堅決否認犯行，辯稱：剛開始發生事情時，我
    並不曉得，是丙○○告訴我，他被戊○○的車子撞到，我告
    訴他，如果你被壓，可以依法律程序走，並找律師，我是有
    託教友幫他找律師，並沒有教唆他誣告戊○○等語。
四、按誣告罪之成立，以明知所告事實之虛偽為要件，若輕信傳
    說懷疑誤告，縱令所告不實，因其缺乏誣告故意，仍難使負
    刑責。」「誣告罪之成立，以告訴人所訴被訴人之事實必須
    完全出於虛構為要件，若有出於誤會或懷疑有此事實而為申
    告，以致不能證明其所訴之事實為真實，縱被訴人不負刑責
    ，而告訴人本缺乏誣告之故意，亦難成立誣告罪名。」最高
    法院20年上字第253號、44年台上字第892號判例，可資參照
    。
五、經查：
（一）被告丙○○於96年2月9日13時許，醉臥花蓮縣卓溪鄉○○
      村○○鄰村道橋上，適告訴人戊○○駕駛自用小客車路過
      見狀，即請鄰居田麗珠打電話報警，此經告訴人戊○○於
      警詢及本院審理時供陳在卷。而丙○○於96年2月12日上
      午第一次警詢時，係供稱：因為我在馬路橋邊坡被自小客
      車壓到受傷，所以請警方處理。是戊○○開車的，當時是
      有別人看到，叫戊○○停車，戊○○才停車，下車把我扶
      起來，並按摩我手臂，說有沒有怎樣，因為我很痛苦，所
      以不詳路人鄰居把我扶起來，就有救護車把我送往醫院急
      救。我暫時不告等語。足見被告丙○○於第一次警詢時，
      主觀上係認為其於上開時地被戊○○所駕駛之自用小客車
      壓到受傷，只是暫時不提告訴而已。
（二）嗣被告丙○○曾二次聲請調解，第一次於96年3月5日，雙
      方意見不合，協調不成立；第二次於96年4月16日，對造
      人戊○○未到場，亦不成立，有花蓮縣卓溪鄉調解委員會
      96年民調字第18號調解不成立證明書附於戊○○過失傷害
      一案偵查卷可稽（96年度偵字第4317號卷第19頁）。益見
      被告丙○○就其醉臥卓溪鄉○○村○○鄰村道橋上受傷之
      事，主觀上仍認為被戊○○所駕駛之自用小客車壓到，始
      有聲請調解之舉。
（三）又行政院國軍退除役官兵輔導委員會玉里榮民醫院96年12
      月18日玉醫醫字第0960014293號函，雖表示：丙○○於96
      年2月9日到院時已酒醉，由119救護車急送就醫，主訴是
      酒後跌倒等語（96年度偵字第4317號卷第19頁）。惟丙○○於本案98年7月21日偵查時供陳：「（你對戊○○提出
      過失傷害告訴，是乙○○叫你去告的？）本來我和戊○○
      是在調解委員會調解，當時我沒有要告戊○○，因為我沒
      有錢跑法院，我認為跑法院就要請律師，後來是乙○○好
      心告訴我，說他要幫我找一個委託人幫我處理車禍的事，
      並說告贏的話就有錢拿，也可以付律師費用。）」「（你
      是否知道你當時有無被撞倒？）不確定，但很多人告訴我
      是被撞倒的，這些人當中丁○○、田麗珠、黃雅雯、杜玉
      婷有到法院作證。」「（你不確定你是有被撞到，為何你
      要對戊○○提出告訴？）乙○○沒有看到我被撞的情形，
      但乙○○說會幫我。」「（你有無告訴乙○○你自己不確
      定有無被撞到？）我沒有告訴乙○○我是否有被撞，乙○○告訴我他是聽別人說我有被撞。」「（你剛才陳述的證
      人丁○○、田麗珠、黃雅雯、杜玉婷是誰找的？）丁○○
      、黃雅雯、杜玉婷是乙○○找的，田麗珠是我拜託她去作
      證的，因為田麗珠說她有看到。」等語；參以證人田麗珠
      於原審法院另案審理戊○○被訴過失傷害一案(97年度玉
      交易字第3號)時證稱：「我知道那邊有躺一個人，但是我
      叫不動他，我看到車子來時有聽到碰一聲，身體已被壓到
      一半，我才大叫，我是在告訴人（按：即丙○○）被壓到
      身躺的一半後才叫的，我叫之前車子有沒有停我不知道，
      告訴人的身體是被底盤壓到，不是被輪子壓到，我所謂之
      底盤是比較低的保險桿的部分，告訴人當時還在車底下，
      被告（按：指戊○○）先到（倒）退後，才下車，現場告
      訴人有流血，他的頭部與手部都有擦傷，被告叫我打電叫
      救護車」等語（見上開案卷第38頁)；又該證人田麗珠並
      證稱：「因為告訴人（丙○○）被底盤壓到，才被底盤推
      成側彎」、「被告（戊○○）承認她有撞到告訴人，她叫
      我不要說」各等語（見同上卷第39、41頁)，且事發現場
      留有車子經過之痕跡，在該痕跡之兩側並留有血跡四點（
      見該案號警卷第24頁），且戊○○於96年2月12日在警詢
      時供述：「我在轉到橋上就看到一名路人躺在橋的路上，
      我嚇一跳，我就緊急煞車，我很緊張，我想是丙○○，然
      後我就將車子倒退，倒退到橋邊我轉彎的位置...，我就
      下車去扶他，我本來是要送他回去，結果他頭部好像有流
      血。」（見該案警卷第2頁)再參以丙○○原本不對戊○○
      提出告訴，只聲請調解之情，足認丙○○於送醫當時，因
      醉酒之故，並不知道有無被車壓傷，其後聽聞田麗珠說是
      被戊○○車子撞到，因而誤認被戊○○車子壓傷，乃於警
      詢時供述被戊○○車子壓傷，然並無提告之意，僅二次聲
      請調解，嗣因乙○○聽聞丙○○被撞後，向丙○○表示要
      幫其找人幫其處理車禍的事，並說告贏的話就有錢拿，也
      可以付律師費用後，始於96年6月13日具狀告訴戊○○傷
      害。則被告丙○○主觀上並無明知所告之事實係屬虛偽而
      誣告之故意，可以認定。尚不能因戊○○經判決無罪，遽
      認被告丙○○應負誣告之罪責。亦不能因被告丙○○於戊○○被判無罪後，向戊○○道歉，及於本案審理時自白，
      逕予認定被告丙○○之告訴戊○○過失傷害，係出於使戊○○受刑事處分之意圖。
（四）被告乙○○聽聞丙○○被撞後，雖向丙○○表示要幫其找
      人幫其處理車禍的事，並說告贏的話就有錢拿，也可以付
      律師費用；惟丙○○因誤認其被戊○○車子壓傷，並未表
      示反對，自難期被告乙○○必也明確清楚丙○○係自行跌
      倒，非被戊○○車子壓傷，且客觀上丙○○亦確有受傷之
      事實，要難遽認被告乙○○主觀上有教唆丙○○誣告之犯
      意。縱使被告乙○○為使丙○○贏得官司，其亦可分得賠
      償金，曾唆使證人丁○○於警詢時為不實之陳述，應負教
      唆偽證之罪責，亦不能以此推論被告之建議丙○○提告，
      即係出於教唆誣告之故意。
（五）至於告訴人戊○○之指述，及證人田美月、高昌妹於警詢
      中之供述，均不能證明被告丙○○之具狀告訴戊○○過失
      傷害，非出於誤認；另證人丁○○於上開過失傷害案件第
      一審審理及於本院審理本案時雖證稱：偵查中證詞係被告
      乙○○教他如此說，將來有錢可以拿等語，亦係被告乙○○是否成立教唆偽證之問題，均不得為被告二人不利之證
      明。再前案刑事告訴狀影本、臺灣花蓮地方法院檢察署檢
      察官96年度偵字第4317號聲請簡易判決處刑書影本、台灣
      花蓮地方法院判決戊○○過失傷害無罪之刑事判決書影本
      ，亦不足採為被告二人確有誣告或教唆誣告之犯意。
五、綜上所述，被告丙○○之自白與事實不符，不能資為有罪之
    依據。原審為被告二人有罪之判決，尚有未合。檢察官上訴
    請求給予被告丙○○緩刑之宣告，及指摘被告乙○○部分量
    刑過輕，已失所憑；被告丙○○上訴請求宣告緩刑，亦無必
    要；被告乙○○上訴指摘原判決對其論罪科刑不當，為有理
    由。爰撤銷原判決，而為被告二人均無罪之諭知。
據上論斷，應依刑事訴訟法第369條第1項前段、第364條、第301
條第1項，判決如主文。
本案經檢察官甲○○到庭執行職務。
中    華    民    國    99    年    11    月    9    日
                  刑事庭審判長法  官  謝志揚
                              法  官  張健河
                              法  官  林慶煙
以上正本證明與原本無異。
如不服本判決，應於收受送達後10日內向本院提出上訴書狀，其
未敘述理由者，並得於提起上訴狀後10日內向本院補提理由書（
均須按他造當事人之人數附繕本）「切勿逕送上級法院」。
告訴人或被害人如對於本判決不服者，應具備理由請求檢察官上
訴，其上訴期間之計算係以檢察官收受判決正本之日期為準。
中    華    民    國    99    年    11    月    9     日
                              書記官  林明智

司法院資訊處製作；財團法人民間司法改革基金會備份。
